臺灣彰化地方法院民事判決
110年度簡字第86號
原      告  王晨安  


訴訟代理人  林更祐律師
            邱宇彤律師
被      告  張元璞  

訴訟代理人  呂仲祐律師
上列當事人間因被告過失傷害案件（本院108年度交易字第580號
、108年度交簡字第2023號），原告提起刑事附帶民事訴訟，請
求損害賠償（交通事件，本院108年度交簡附民字第69號），經
本院刑事庭裁定移送前來，本院於民國111年5月3日言詞辯論終
結，判決如下︰
    主      文
被告應給付原告新臺幣150萬5336元，及自民國108年9月17日起
至清償日止，按年息百分之5計算之利息。
原告其餘之訴駁回。
訴訟費用由被告負擔百分之32，餘由原告負擔。
本判決於原告以新臺幣50萬2000元為被告供擔保後，得假執行；
但被告如以新臺幣150萬5336元為原告預供擔保，得免為假執行
。
    事實及理由
甲、程序方面：
    按起訴狀送達後，原告不得將原訴變更或追加他訴，但擴張
    或減縮應受判決事項之聲明者，不在此限。民事訴訟法第25
    5條第1項第3款定有明文。本件原告起訴原請求被告應給付
    原告新臺幣（下同）518萬4674元及其法定遲延利息，嗣於
    民國110年9月23日減縮如以下聲明所示，核與上開規定並無
    不合，自應准許。
乙、實體方面：
壹、原告主張：
一、被告於107年12月6日上午8時52分許，騎乘車牌號碼000-000
    0號普通重型機車（下稱被告機車），沿彰化縣○○鎮○○路0段
    ○○○○○○○○○○○路0段00號之彰化縣警察局鹿港分局鹿港派出所
    ，欲迴轉進入鹿港派出所後方停車場時，原應注意汽車迴車
    時，應暫停並顯示左轉燈光或手勢，看清無來往車輛，並注
    意行人通過，始得迴轉，而依當時情形，並無不能注意之情
    事，竟疏未注意，貿然向左迴轉，適逢原告騎乘車牌號碼00
    0-000號普通重型機車（下稱原告機車），沿介壽路3段由北
    往南方向行駛至上開路段，被告見狀閃避不及，不慎擦撞原
    告上開普通重型機車，致原告受有下顎骨骨折、左側顴骨骨
    折、上頷骨骨折、下頷骨骨折及急性壓力反應等傷害（下稱
    系爭傷害、系爭車禍事故）。又被告上開過失傷害行為業經
    本院108年度交簡字第2023號判處有期徒刑參月確定（下稱
    本件刑事判決），則被告因過失造成原告受有上開傷害，原
    告自得依民法第184條第1項前段、第193條第1項、第195條
    第1項前段等侵權行為規定，請求被告賠償：⒈醫療費用53萬
    9966元、⒉看護費用8萬3600元、⒊機車維修費3萬1050元、⒋
    就醫交通費3329元、⒌減少工作收入3萬2933元、⒍勞動能力
    之損害305萬1750元、⒎精神慰撫金100萬元，共計474萬2628
    元等語。
二、並聲明：
㈠、被告應給付原告474萬2628元及自起訴狀繕本送達翌日起至清
    償日止，按年息百分之5計算之利息。
㈡、訴訟費用由被告負擔。
㈢、願供擔保，請准宣告假執行。　　
貳、被告答辯：　　
一、被告對有於上開時、地因系爭車禍事故，造成原告受有系爭
    傷害，且因被告之全部過失而應對原告負過失侵權行為責任
    ，及原告因此受有⒈醫療費用53萬9966元、⒉看護費用8萬360
    0元、⒊機車維修費3萬1050元、⒋就醫交通費3329元、⒌減少
    工作收入3萬2933元等損害固不爭執。但原告請求勞動能力
    之損害並無理由，且精神慰撫金請求亦屬過高，應以10萬元
    為當等語資為抗辯。
二、答辯聲明：
㈠、原告之訴及其假執行之聲請均駁回。
㈡、訴訟費用由原告負擔。
㈢、如受不利判決，願供擔保，請准宣告免為假執行。
參、兩造經本院整理及簡化爭點，結果如下（見本院卷二第150-
    151頁，本院依判決格式調整文字）：
一、不爭執事項：
㈠、對於本件刑事判決所認定之事實及判決理由均不爭執。
㈡、被告對於原告負有侵權行為損害賠償責任，且應負全部責任
    。
㈢、對於卷內兩造學經歷、工作及經濟狀況、財力證明等均不爭
    執。
㈣、被告對於原告受有下列損害不爭執：
  1.已支出醫療費用53萬9966元。
  2.看護費用8萬3600元。
  3.減少工作收入損失3萬2933元。
  4.就醫交通費用3329元。
  5.精神慰撫金10萬元。
  6.機車維修費3萬1050元。
㈤、同意失能等級或勞動能力之程度依法院函請醫院鑑定之結果
    。
㈥、兩造所提證物形式上均為真正。
二、兩造爭執之事項：
㈠、原告請求減少勞動能力損失305萬1750元是否有理由？
㈡、原告請求慰撫金應以多少為合理？
肆、本院之判斷：
一、原告主張兩造於上開時、地發生系爭車禍事故，其因被告全
    部過失致受有系爭傷害，又被告之過失傷害行為業經本院10
    8年度交簡字第2023號判處有期徒刑參月確定等情，為被告
    所不爭執，且經本院調取本件刑事判決卷宗審閱無訛，並有
    上開判決書在卷可稽，自堪信屬實。故本件被告就系爭車禍
    事故應負全部過失責任，洵堪認定。　
二、按因故意或過失，不法侵害他人之權利者，負損害賠償責任
    ；汽車、機車或其他非依軌道行駛之動力車輛，在使用中加
    損害於他人者，駕駛人應賠償因此所生之損害；不法侵害他
    人身體、健康者，對於被害人因此喪失或減少勞動能力，或
    增加生活上之需要時，應負損害賠償責任；不法侵害他人之
    身體、健康、名譽、自由、信用、隱私、貞操，或不法侵害
    其他人格法益而情節重大者，被害人雖非財產上之損害，亦
    得請求賠償相當之金額，民法第184條、第191條之2前段、
    第193條第1項、第195條分別定有明文。本件被告因過失不
    法侵害原告身體，對原告自應負損害賠償責任。茲就原告請
    求之金額，是否應予准許，分述如下：
㈠、原告主張其因系爭車禍事故受有系爭傷害，受有1.已支出醫
    療費用53萬9966元、2.看護費用8萬3600元、3.減少工作收
    入損失3萬2933元、4.就醫交通費用3329元、5.機車維修費3
    1050元之損害，有其提出之彰化基督教醫療財團法人彰化基
    督教醫院之醫療單據、在職證明等件為證，且為被告所不爭
    執（見上開兩造不爭執事項），是原告請求被告給付上開金
    額，自屬有據。
㈡、減少勞動能力損害部分：
    原告雖主張其因系爭傷害，受有勞動能力減損46.14%，自10
    8年8月13日起計算至原告65歲強制退休年齡止，以每月工資
    2萬6000元計算，勞動能力減損之損害共計305萬1750元等語
    。惟於本院審理中經送中國醫藥大學附設醫院鑑定結果：考
    量原告之病情與客觀檢查結果，並斟酌其從事之職業與年齡
    ，其永久失能百分比為百分之8。亦即原告因系爭傷害，而
    喪失或減少勞動能力程度之比率為百分之8等語，有該醫院
    函及檢附之鑑定書在卷可稽（見本院卷二第217-226頁）。
    兩造對該鑑定結果，亦不爭執（見上開兩造不爭執事項）。
    則依上開鑑定結果，並以原告車禍發生時之月薪2萬6000元
    為基準，自原告主張之108年8月13日起至原告法定退休年齡
    65歲（原告為81年3月1日出生），依霍夫曼式計算法扣除中
    間利息（首期給付不扣除中間利息）核計其金額應為53萬58
    13元【計算方式為：24,960×21.00000000+(24,960×0.00000
    000)×(21.00000000-00.00000000)=535,812.0000000000。
    其中21.00000000為年別單利5%第37年霍夫曼累計係數，21.
    00000000為年別單利5%第38年霍夫曼累計係數，0.00000000
    為未滿一年部分折算年數之比例(200/365=0.00000000)。採
    四捨五入，元以下進位】。故原告請求勞動能力減損之損害
    在此範圍內，應可採認，逾此部分即屬無據。
㈢、精神慰撫金部分：
　　按慰藉金之賠償，須以人格權遭遇侵害，使精神上受有痛苦
    為必要，其核給之標準固與財產上損害之計算不同，然非不
    可斟酌雙方身分、資力與加害程度，及其他各種情形核定相
    當之數額（最高法院51年台上字第223號判決要旨參照）。
    所謂「相當」，應以實際加害情形與其損害是否重大及被害
    人之身分、地位與加害人之經濟情況等關係定之。查原告因
    系爭車禍事故受有系爭傷害，其精神及肉體上受有痛苦，自
    屬顯然。再查原告高中畢業，從事廚師，月薪約2萬6000元
    ，名下無不動產；被告為專科畢業，從事警察工作，月薪約
    5、6萬元，名下有不動產等情，業據兩造於本院審理中陳報
    在卷，並有本院職權調閱之稅務電子閘門財產所得調件明細
    表在卷可參（見本院卷一第53-57頁），且為兩造互不爭執
    ，堪信屬實。本院斟酌原告受傷程度，所受痛苦情形、兩造
    之身份、地位、經濟能力等一切情狀，認原告請求賠償精神
    慰撫金應以40萬元為適當，在此範圍內應予准許。
㈣、基上，原告因本件車禍所受之損害總額，連同精神慰撫金在
    內，合計為162萬6691元【計算式：已支出醫療費用53萬996
    6元＋看護費用8萬3600元＋減少工作收入損失3萬2933元＋就醫
    交通費用3329元＋機車維修費3萬1050元＋減少勞動能力損失5
    3萬5813元＋精神慰撫金40萬元＝162萬6691元】。
三、按保險人依本法規定給付之保險金，視為加害人或被保險人
    損害賠償金額之一部分；加害人或被保險人受賠償請求時，
    得扣除之，強制汽車責任保險法第32條定有明文。原告因本
    件車禍，已受領強制險12萬1355元之保險給付（見本院卷二
    第249頁），則依強制汽車責任保險法第32條規定，於原告
    向被告請求損害賠償時，自應予扣除。則於扣除後，本件原
    告得請求被告給付之金額應為150萬5336元（計算式：162萬
    6691元－12萬1355元＝150萬5336元）。
四、末按給付無確定期限者，債務人於債權人得請求給付時，經
    其催告而未為給付，自受催告時起，負遲延責任。其經債權
    人起訴而送達訴狀，或依督促程序送達支付命令，或為其他
    相類之行為者，與催告有同一之效力。民法第229條第2、3
    項定有明文。又遲延之債務，以支付金錢為標的者，債權人
    得請求依法定利率計算之遲延利息。但約定利率較高者，仍
    從其約定利率。應付利息之債務，其利率未經約定，亦無法
    律可據者，週年利率為百分之5，民法第233條第1項、第203
    條亦有明文。本件原告對被告之侵權行為債權，屬無確定期
    限之給付，經原告提起本件刑事附帶民事訴訟事件，而起訴
    狀繕本已於108年9月16日送達被告（見附民卷第5頁），被
    告迄未給付，應負遲延責任。因之，原告併請求自刑事附帶
    民事起訴狀繕本送達被告之翌日即108年9月17日起，按年息
    百分之5計算之法定遲延利息，核無不合，亦應准許。
五、綜上所述，本件原告依侵權行為之法律關係，請求被告給付
    150萬5336元，及自108年9月17日起至清償日止，按年息百
    分之5計算之利息，為有理由，應予准許。原告逾此部分之
    請求，為無理由，應予駁回
伍、本件事證已臻明確，兩造其餘之攻擊或防禦方法及所用之證
    據，經本院審酌後，認為均不足以影響本判決之結果，爰不
    逐一論列。
陸、兩造均陳明願供擔保，請准宣告假執行及免為假執行。關於
    原告勝訴部分，經核均無不合，爰各酌定相當擔保金額，併
    准許之。至原告敗訴部分，其假執行之聲請，因訴之駁回而
    失所依附，不應准許，併予駁回。
柒、訴訟費用負擔之依據：民事訴訟法第79條。　　
中　　華　　民　　國　　111 　年　　5 　　月　　24　　日
　                民事第三庭    法  官  洪堯讚　 
一、上為正本係照原本作成。
二、如不服本判決，應於判決送達後20日內，向本院提出上訴狀
    （須按他造當事人之人數附繕本），如委任律師提起上訴者
    ，應一併繳納上訴審裁判費。
三、提起上訴，應以上訴狀表明㈠對於第一審判決不服之程度，
    及應如何廢棄或變更之聲明，㈡上訴理由（民事訴訟法第441
    條第1項第3款、第4款），提出於第一審法院。
中　　華　　民　　國　　111 　年　　5 　　月　　24　　日
                                書記官  李盈萩